【裁判字號】    94,上更(二),540
【裁判日期】    950330
【裁判案由】    違反水利法
【裁判全文】
臺灣高等法院臺南分院刑事判決       94年度上更(二)字第540號
上  訴  人
即  被  告  甲○○
選任辯護人  張仁龍律師
上列上訴人因違反水利法案件，不服臺灣雲林地方法院九十二年
訴緝字第三○號中華民國九十二年十二月十六日第一審判決（起
訴案號：臺灣雲林地方法院檢察署八十八年偵字第三三五四、四
七六四號；併辦案號：九十三年偵字第三一九三號），提起上訴
，判決後，經最高法院第二次發回更審，本院判決如下：
    主  文
原判決關於甲○○違反水利法及定執行刑部分均撤銷。
甲○○共同違反主管機關為保護水道，禁止在行水區內傾倒廢棄
物、擅採砂石規定，而在行水區傾倒廢棄物、擅採砂石，致生公
共危險，處有期徒刑柒月。
    事  實
一、犯罪謀議過程：
    甲○○（被訴強制罪部分，業經判處有期徒刑三月確定）原
    與人合夥在雲林縣西螺鎮○○○路一○五巷經營星虹茶藝館
    ＫＴＶ，緣友人蘇坤山為砂石業者，因認擅採砂石，以垃圾
    回填，有暴利可圖，乃邀集蘇明森、高使民，並透過甲○○
    介紹認識與環保業者熟識葉乃源，再經甲○○引介張儷振；
    葉乃源又引介劉志正，合計七人，於民國（下同）八十七年
    十一、十二月間某日，在甲○○所營上開星虹茶藝館ＫＴＶ
    ，謀議採取砂石回填廢棄物合作事宜，並達成協議，由蘇坤
    山、蘇明森及高使民三人負責出資租地、挖砂、整地；葉乃
    源負責引進外縣市廢棄物回填；甲○○負責現場管理；張儷
    振及劉志正負責聯絡並引導垃圾車進場，共同採取砂石回填
    廢棄物謀利之分工事宜（蘇坤山、蘇明森、高使民、葉乃源
    、張儷振五人，均已判決確定）。
二、在沈鎣晁管理平和厝段挖土及倒垃圾部分（即系爭土地）：
  (一)協議系爭土地原承租人林義章提前終止租約：
    甲○○等七人，明知沈陳麗花、沈維敏、沈維哲所共有，由
    沈鎣晁管理使用坐落雲林縣虎尾鎮○○○段第一三九之十二
    、十三、八三、八四等地號（經分割增加第一０七、一０八
    號）土地（下稱系爭土地），位於雲林縣虎尾溪平和橋下游
    石牛溪與北港溪匯流處，緊鄰石牛溪低水流路（深漕）南側
    ，亦即雲林縣虎尾溪平和橋下游左岸約五百公尺處，離北港
    溪約五、六十公尺，係屬北港溪行水區。竟共同基於在行水
    區內，採取砂石及回填廢棄物之犯意聯絡，先由蘇坤山、蘇
    明森，於八十八年一月初某日，在系爭土地原承租戶林義章
    位於雲林縣麥寮鄉新吉村新吉九三號住處，達成協議以新台
    幣（下同）四十六萬元作為賠償金提前終止租約，蘇坤山當
    場交付現金六萬元給林義章，並於數日後開立臺南中小企業
    銀行虎尾分行為付款人、發票日八十八年一月三十一日、金
    額四十萬元支票一紙，由蘇明森背書後交與林義章，而提前
    終止租約（即由林義章與系爭土地使用人沈鎣晁終止租約）
    ，系爭土地由出租人沈鎣晁收回管理。
  (二)系爭土地收回後，由甲○○與沈鎣晁簽立系爭土地租約：
    嗣於八十八年一月廿二日，蘇坤山、甲○○、張儷振三人同
    往雲林縣斗南鎮○○里○○路○段四一０巷二號之二沈鎣晁
    住處，由甲○○與有犯意聯絡沈鎣晁（經本院以八十九年上
    訴字第一四四三號判處罪刑在案）簽訂租賃契約，以每月租
    金八十萬元、租期一年六個月、押金一百二十萬元，承租系
    爭土地，供為採取砂石並回填廢棄物。蘇坤山乃當場交付訂
    金十五萬元及簽發八十萬元支票一紙，支付第一個月租金。
    葉乃源旋即以整治河川工程為由，透過不知情吳忠介紹挖
    土機司機林中煌（經本院以八十九年上訴字第四四四號判處
    罪刑在案）與蘇坤山等人認識，由蘇坤山以每日工資一萬八
    千元僱用林中煌駕駛其所有ＰＣ三００型挖土機參與工作。
    林中煌與其所僱用挖土司機邱景庸（經原審以八十八年易字
    第一０一七號判處罪刑在案），自八十八年一月下旬某日起
    ，亦加入該犯罪集團，受蘇坤山指示，駕駛挖土機在上開行
    水區內舖設涵管、整修便道方便車輛出入、採取砂石。至八
    十八年一月底，採取三、四十台砂石車之砂石，每台運量約
    二十一立方公尺，運往永福砂石場等處販售。
  (三)系爭土地倒垃圾所收得費用，分贓情形：
    蘇坤山另於連接系爭土地與公路之產業道路出入口處，雇工
    設置鐵門管制車輛，並自八十八年一月下旬某日晚上六、七
    時起，利用夜間作業，由葉乃源指示劉志正及黃國原，負責
    與垃圾車司機聯絡；由劉志正與張儷振負責駕車至斗南交流
    道引導垃圾車至系爭土地傾倒回填；甲○○、蘇坤山等人則
    負責現場指揮、登記及收費等工作；林中煌與邱景庸負責駕
    駛挖土機挖取砂石掩埋垃圾。期間內，所收取款項除直接匯
    入蘇坤山、甲○○所指示帳戶外，現場則依三十五噸車輛收
    取五千元、二十噸車輛收取三千五百元、小車收取二千元之
    價額收費，於每日收工後回到雲林縣虎尾鎮○○路二七號蘇
    坤山住處分配所得，每台大車進場，葉乃源分得一千元、出
    資之蘇坤山、高使民、蘇明森共分得三千元、甲○○分得五
    百元，餘五百元做為現場雜支及工資。劉志正、張儷振每日
    薪資二、三千元。
  (四)系爭土地於八十八年二月十二日查獲經過：
    嗣因民眾檢舉，由雲林縣議員李永章會同里民、警員、環保
    人員，於八十八年二月十二日凌晨一時四十分許，在系爭土
    地查獲甲○○、劉志正、黃國原、高使民、張儷振及前來尋
    找甲○○之星虹ＫＴＶ股東梁邦華、服務生林永新等七人。
    而駕駛挖土機林中煌及有犯意聯絡之駕駛ＨＢ─一二五號大
    卡車司機邱國隆適載運廢棄物前來傾倒，二人即趁機逃逸。
  (五)系爭土地於八十八年二月廿六日查獲經過：
    蘇坤山另於八十八年二月廿四日，又與林中煌聯絡，並至系
    爭土地繼續採取砂石，林中煌於當晚六時許，指示司機邱景
    庸駕駛挖土機前往系爭土地，在蘇坤山指揮下，自是日晚間
    起至廿五日凌晨止，共採取五、六十台砂石車之砂石，每台
    運量十八立方公尺，由蘇坤山運往永福砂石場販售。八十八
    年二月廿六日上午，蘇坤山指示林中煌將系爭土地厚二公尺
    表土挖除。林中煌復指派邱景庸前往系爭土地，依蘇坤山指
    示開挖水溝排水及堆置掩埋他處運交廢土，於當日下午三時
    三十分許，為警當場查獲。
  (六)系爭土地遭挖取砂石數量及回填垃圾面積，致生公共危險：
    計於上述期間，所採取砂石體積，共約一五三○立方公尺，
    每日約有三十五噸曳引車三、四十台運送廢棄物進場，以每
    日約三十五台計算，計約三百五十台，約一萬二千二百五十
    噸廢棄物進場傾倒掩埋，採取砂石而回填垃圾之面積廣達二
    ．一五九八公頃。該等行為，已損害水利主管單位對行水區
    域，及環保單位對環境衛生之管理權益，且因大量砂石之挖
    取，造成地勢低窪，並因垃圾掩埋，在河水暴漲時，勢必造
    成河水宣洩困難，有導致河流改道，危及下游及鄰近居民生
    命財產之安全，而致生公共危險。
三、在顏明輝承租平和厝段倒垃圾部分（系爭二土地）：
  (一)向顏明輝取得系爭二土地供倒垃圾經過：
    又坐落雲林縣虎尾鎮○○○段一三九之四八、五四、五六、
    五八等地號土地（下稱系爭二土地），為顏明輝承租（地主
    為謝益男）供養殖漁業。系爭二土地與系爭土地隔北港溪相
    望，同屬北港溪流域之行水區。因葉乃源等人在系爭土地採
    取砂石，使得顏明輝在系爭二土地養殖池用水流失，且顏明
    輝因積欠他人債務，而於八十八年二月十日，與葉乃源等人
    洽商，同意以二十一萬元代價，供葉乃源等人傾倒廢棄物。
    甲○○及葉乃源評估可行後，雖明知系爭二土地，業經主管
    機關公告列管河川行水區，仍承前揭犯意，決意在該處傾倒
    廢棄物。
  (二)甲○○對林中煌另犯強制罪部分（此部分已判決確定）：
    因林中煌前已為警查獲，萌生退意，於翌日即八十八年二月
    十三日某時，僱用拖車將系爭土地上挖土機運離現場。車抵
    雲林縣虎尾鎮○○道平和橋「克萊斯勒汽車廠」旁，甲○○
    與七、八名不詳成年男子，基於共同妨害自由犯意聯絡，由
    甲○○攔下林中煌拖車，恐嚇林中煌稱：不能走，還要再做
    等語。林中煌表示不願再繼續參與，甲○○即以用行動電話
    聯絡葉乃源。葉乃源立即駕駛小客車載三、四名不詳姓名成
    年男子抵達現場，亦基於共同妨害自由犯意聯絡，恐嚇林中
    煌說：「工作怎麼可以這麼做，我垃圾車都已聯絡好，你挖
    土機不做不行；你不作試試看」等語。林中煌見葉乃源等，
    人多勢眾，口氣不好，迫於無奈，不敢拒絕，只好同意繼續
    工作（甲○○強制罪部分，業經判處有期徒刑三月確定）。
    乃由甲○○帶領林中煌駕駛挖土機前往系爭二土地，續引進
    廢棄物傾倒掩埋。
  (三)在系爭二土地掩埋垃圾人員：
    八十八年二月十四日，因林中煌所有ＰＣ三００型挖土機故
    障，甲○○聯絡知情陳浩銘（未經起訴）駕駛ＰＴ二００型
    挖土機接替掩埋垃圾工作，然翌日陳浩銘並未到場工作，甲
    ○○則指示林中煌，以每日五千元代價，向陳浩銘租用ＰＴ
    二００型挖土機，持續掩埋自外縣市引進傾倒垃圾。林中煌
    依指示駕駛該挖土機持續掩埋廢棄物，惟因陳浩銘所有ＰＴ
    二００型挖土機較小，至八十八年二月十六日中午，仍未掩
    埋完畢。
  (四)系爭二土地於八十八年二月十六日查獲經過：
    嗣於八十八年二月十六日下午三時許，經系爭二土地地主謝
    益男發現，委請雲林縣議員林再添，會同環保局及警員當場
    查獲林中煌、顏明輝及知情張榮華適駕駛ＴＨ－７７８大貨
    車，載滿廢棄物前來，並扣得陳浩銘所有ＰＴ二００型挖土
    機一部。
  (五)系爭二土地遭回填垃圾面積，致生公共危險：
    計於上述期間，每日約四十台三十五噸曳引車運送廢棄物進
    場至查獲為止，共約一二○台（約四千二百噸）廢棄物入場
    傾倒掩埋，掩埋面積達○．三五三七公頃。此等行為，亦已
    損害水利主管單位，對行水區域及環保單位對環境衛生之管
    理權益，且因垃圾掩埋，在河水暴漲時，勢必造成河水宣洩
    困難，有導致河流改道，危及下游及鄰近居民生命財產之安
    全，而與在前揭系爭土地上挖取砂石及回填廢棄物行為，共
    同致生本件行水區之公共危險。
四、案經雲林縣調查站及雲林縣警察局刑警隊移送臺灣雲林地方
    法院檢察署檢察官偵查起訴。
    理  由
甲、證據能力部分：
    本件經上訴人即被告甲○○於原審及本院審理時均為認罪答
    辯（詳原審訴緝卷五四至五五頁；更一卷四一至四二、九十
    頁），而依簡式審判程序審理，則依刑事訴訟法第二百七十
    三條之二規定，不適用刑事訴訟法有關傳聞法則、舉證責任
    、證據調查方法等有關限制證據能力相關規定，合先敘明。
乙、實體部分：
一、上揭違反水利法事實，迭據被告甲○○於歷審時均自白承認
    （原審訴緝卷五四至五五頁、更一卷四二頁），並於更一審
    時為認罪答辯，已如上述。而系爭土地，係位於雲林縣虎尾
    溪平和橋下游石牛溪與北港溪匯流處，緊鄰現有石牛溪低水
    流路（深漕）南側，即雲林縣虎尾溪平和橋下游左岸約五百
    公尺處。其與對岸系爭二土地，均屬北港溪行水區域，且經
    主管機關公告等情，經證人即經濟部第五河川局人員蘇明東
    於警訊供明（詳原審卷(一)三００頁、影本五四頁所附筆錄）
    ，並有該局九十年九月十二日水利五管字第０九００二０
    一二七一號函附第一六四號北港溪河川圖籍在卷可參（詳原
    審訴字卷影印本(三)廿六至廿七頁）。並有本院更二審向經濟
    部水利署第五河川局調取「地籍套疊圖、北港溪土庫大橋實
    測流量紀錄、石牛溪公告治理計畫流量及寬度」影本各乙份
    在卷可憑（詳更二卷七七至一○一頁）。此外，有(一)原審同
    案被告蘇坤山在原審供述筆錄（詳原審訴字卷影印本(三)三一
    八頁）、證人林中煌原審供述筆錄在卷可佐（詳原審訴字卷
    影印本(一)一八六、二二０頁）及(二)現場照片十三張在卷可參
    （詳他卷影印本(一)九八至一０三頁）。故被告自白，在系爭
    土地及系爭二土地挖砂石及回填廢棄物犯行，核與事實相符
    ，應可採信。被告違反水利法犯行，事證明確，均堪認定。
二、被告在河川行水區採取砂石、堆置廢棄物，致生公共危險：
    查系爭土地及系爭二土地，係屬「北港溪與石牛溪匯流處」
    ，其所在河段寬度、曲直，其平日與颱風時之河水流量，依
    石牛溪公告治理計畫，該河段計劃寬度為八十公尺，計畫流
    量為每秒七八七立方公尺，有八十二年九月「石牛溪公告治
    理計畫書」在卷可憑（詳更二卷八○頁）。又本件「採取處
    距離堤岸長度，是否有足以使水流改道，侵蝕護岸，而有影
    響安全之虞？」查本件案發地點，距北岸堤防雖約有一八○
    公尺，但南岸部分，案發地點則位於河川區域內，且涵蓋在
    石牛溪預定興建堤防之左右岸位置內（詳更二卷七九、八六
    頁所附圖示）；又系爭被盜挖埋設廢物地點，均位於河川區
    域內，係屬水利法第七十八條規定禁止行為，業據經濟部水
    利署第五河川局，於九十四年十二月廿七日，以水五管字第
    ○九四五○一一九五八○號函復本院更二審，並檢附七十九
    年水利法規定、地籍套疊圖、北港溪土庫大橋實測流量紀錄
    、石牛溪公告治理計畫流量及寬度影本在卷可憑（詳更二卷
    七七至一○一頁）。是被告於系爭土地及系爭二土地之河川
    行水區內，採取砂石及堆置廢棄物，既位於河川行水區內，
    且涵蓋在石牛溪「預定興建堤防左右岸」位置內，當有致生
    公共危險情事，應堪認定。
三、論罪部分：
  (一)被告在河川行水區內採取砂石、堆置廢棄物，致生公共危險
    罪，所為均是違反水利法第七十八條第一項第一款規定，應
    依同法第九十二條之一第一項後段違反主管機關為保護水道
    ，禁止在河川行水區內傾倒廢物、擅採砂石規定，在行水區
    人倒廢棄物、擅採砂石，致生公共危險罪處斷。又被告行為
    後，水利法於九十二年二月六日業經修正公布（同月八日生
    效），原第九十二條之一處罰條文刪除，前開第七十八條第
    一項第一款規定，改列為第七十八條第五款及第七十八條之
    一第三款，違反者依第九十二條之二第五款及第七款規定者
    ，處以行政罰鍰，但有九十二條之二規定情形之一，致生公
    共危險者，則依第九十四條之一規定，處五年以下有期徒刑
    ，得併科新臺幣五十萬元以上五百萬元以下罰金。被告犯罪
    後，法律變更，經比較新舊法律，以舊法（處五年以下有期
    徒刑，得併科六千元以上三萬元以下罰金）有利於行為人，
    依刑法第二條第一項但書，應適用舊法第九十二條之一第一
    項論處（脅迫林中煌繼續工作部分，業經本院判決確定）。
    又本件被告違反水利法犯行，檢察官於起訴書，雖未論列被
    告係違反水利法，然檢察官於起訴書已載明，被告有違反水
    利法之犯罪事實，自屬檢察官起訴範圍，本院判決不受檢察
    官起訴書所載犯罪法條拘束。至檢察官於起訴書內，認被告
    係違反組織犯罪防制條例罪嫌部分，則經檢察官於原審減縮
    此部分，並請求原審改依違反水利法對被告論罪（詳原審訴
    緝卷五三頁背面）。故本件關於被告違反組織犯罪防制條例
    部分，自無庸另為無罪諭知，併此敘明。
  (二)查被告甲○○違反水利法部分，與葉乃源、蘇坤山、蘇明森
    、高使民、張儷振、劉志正、黃國原、林中煌、邱景庸、邱
    國隆、張榮華等人，對於事實一部分，均有犯意聯絡及行為
    分擔；並與沈鎣晁對於事實二部分、與被告顏明輝及未經起
    訴陳浩銘二人，對於事實三部分，亦有犯意聯絡及行為分擔
    ，為共同正犯。被告先後二次於系爭土地（即沈鎣晁管理平
    和厝段部分）及系爭二土地（即顏明輝承租平和厝段部分）
    ，擅自挖取砂石及回填垃圾行為，構成修正前水利法第七十
    八條第一項第一款堆置廢棄物及第三款擅自挖取砂石要件，
    應併合處斷。又渠等行為雖同時構成修正前水利法第九十二
    條之一第一項損害他人權益，並致生公共危險，然該損害他
    人權益輕度行為，為致生公共危險重度行為所吸收，不另論
    處。又被告等人，先於沈鎣晁管理使用土地上挖取砂石，並
    回填垃圾；又於顏明輝所承租土地上挖取砂石，並回填垃圾
    ，被告等人，先後二次行為，係於八十八年一至二月間，係
    基於一個在行水區內，以挖取砂石及回填廢棄物謀利犯意，
    而接續為之，為接續犯，應論以一行為。
四、撤銷改判部分（即違反水利法部分）：
    原審以被告甲○○罪證明確，因予論罪科刑，固非無據。惟
    查：(一)按行為後法律有變更者，應將行為時及裁判時法律，
    比較適用最有利於行為人法律，刑法第二條第一項定有明文
    ，本件原審認定：被告夥同已定讞蘇坤山等人，自八十七年
    十一、二月間起至八十八年二月廿六日止，接續在伊等向沈
    鎣晁承租上開系爭土地，及伊等經原承租人顏明輝同意使用
    系爭二土地上（均屬北港溪行水區），擅採砂石並回填廢棄
    物，致生公共危險等情，而適用水利法上開規定論處。然水
    利法相關規定，於被告行為後，業於九十二年二月六日經修
    正公布（同年月八日生效），原審於九十二年十二月十六日
    判決時，未予比較新舊法，即逕依修正前舊法處斷，顯有未
    妥。(二)又依起訴書所載，本件檢察官尚起訴被告與蘇坤山等
    人，於上開期間佔用鄰近，伊等向沈鎣晁租得前揭土地河川
    公地，以經營非法垃圾場，並在該土地傾倒、掩埋廢棄物等
    情（詳起訴書犯罪事實欄，詳如後述），原審對該部分漏未
    裁判，亦未敘明，要有疏失。(三)又本件被告所為，究竟有若
    干次行為，最終結果致生公共危險？原判決未明確認定論述
    ，即對被告論以連續犯，認事用法，自有不當。(四)且被告等
    人先後於系爭土地（挖取砂石及回填廢棄物）及系爭二土地
    （回填廢棄物），所為違反水利法行為，乃係基於一個在行
    水區內，以挖取砂石及回填廢棄物謀利犯意而為。是被告等
    人先後在系爭土地及系爭二土地所為，雖有多次行為，但渠
    等係基於一個謀利目的，接續為之，所造成公共危險僅只有
    一個，於法律評價上，應屬一個行為。原判決認為，被告所
    為係連續數行為，而論以連續犯，原判決適用法律，即有未
    洽。(五)又本件被告所為，究如何致生公共危險，原判決並未
    敘明其認定之依據及說明理由，亦有疏失。被告上訴意旨，
    仍執陳詞，指摘原判決科刑不當，依上所述，固無可取。惟
    原判決既有前述可議，即屬無可維持，應由本院就被告甲○
    ○，關於違反水利法及定執行刑部分，均撤銷改判。爰審酌
    被告有贓物、恐嚇取財前科（不構成累犯），為一己之利，
    竟罔顧附近居民生命財產安全，而共同擅採砂石，傾倒廢棄
    物加以掩埋，嚴重影響環境衛生、生態保育，並足以影響河
    流宣洩、妨礙水流行進，且可能造成鄰近及下游居民生命、
    安全及財產上重大損害，犯罪情節重大，原應從重量刑。惟
    念被告犯後承認犯罪，態度良好，參酌主嫌即同案被告葉乃
    源，關於上述犯行，分別經判處有期徒刑一年二月及四月確
    定，為持衡平，及檢察官與被告於原審同意就被告違反水利
    法部分，量處有期徒刑八月（詳原審訴緝卷五四頁），暨參
    酌被告犯罪目的、手段、所得利益等一切情狀，對被告量處
    有期徒七月，以資懲儆。
五、公訴意旨另以：被告甲○○與蘇坤山等人，於上開期間，佔
    用鄰近伊等，向沈鎣晁租得前揭土地河川公地，作為經營非
    法垃圾場用，而在其上傾倒、掩埋廢棄物等情云云（詳起訴
    書犯罪事實欄）。
  (一)按刑事訴訟法第一百六十一條第一項規定，檢察官就被告犯
    罪事實，應負舉證責任，並指出證明方法。準此，檢察官除
    應就被告犯罪事實，負提出證據責任外，並應負說服法院責
    任，使法官確信被告犯罪構成事實存在（並參照最高法院九
    十二年台上字第一二八號判例意旨）。而此說服責任，至少
    應使法院於審查檢察官起訴或移送併辦意旨及全案卷證資料
    時，依客觀論理與經驗法則，從形式上審查，未能即可判斷
    被告顯無成立犯罪可能者，始足當之。又本件檢察官有「法
    院辦理刑事訴訟案件應行注意事項」第九十五條第一項所列
    (一)、(二)及(五)事項，未盡舉證責任情事：即(一)起訴書證據及所
    犯法條欄所記載證據，明顯與卷證資料不符，檢察官又未提
    出其他證據可資證明被告犯罪。(二)僅以被告或共犯自白或告
    訴人指訴，或被害人陳述為唯一證據即行起訴。(五)相關事證
    未經鑑定或勘驗，如竊佔土地坐落何處等，未經鑑定或勘驗
    ，顯不足以認被告有成立犯罪可能等情形。
  (二)次查：本件被告上開佔用土地行為，固據公訴人於起訴事實
    論及，惟公訴意旨，並未臚列此部分所觸犯法條，亦未舉出
    相關證據，以證明佔用事實及佔用土地坐落何處、佔用位置
    及面積等，自屬「法院辦理刑事訴訟案件應行注意事項」第
    九十五條第一項所列未盡舉證責任事由。經原審當庭諭知，
    蒞庭檢察官亦稱，沒有地號、位置及面積等情（原審訴緝字
    五三頁背面），更一審再依職權再向移送機關（雲林縣警察
    局虎尾分局）及主管機關（經濟部水利署第五河川局）函詢
    ，主管機關即經濟部水利署第五河川局僅函稱，違法濫採砂
    石體積，約一五三○立方公尺，及傾倒垃圾面積約二‧一五
    九八公頃，有該局九十四年一月廿六日水五管字0000-00000
    00號函在卷可參（詳更一卷四八頁），就被告在系爭土地及
    系爭二土地以外，究竟尚佔用何處河川公地傾倒垃圾，並未
    有說明，有該局檢附現場圖在卷可佐（詳更一卷四九頁）。
    本院更一審再函該局，據該局復稱：「八十八年二月間，本
    局並無測量該竊佔公有河川地面積」等語，有該局九十四年
    二月四日水五管字第0940-2000950號函在卷可稽（詳更一卷
    七九頁）。就被告有無起訴書所載佔用事實，因事已經過六
    年有餘，現場地形地物，已因水流及歷年風災而更異，無從
    履勘現場，故更一審依職權函請公訴人，就被告有無「佔用
    」公有河川地事實補正相關事證，嗣公訴人即臺灣高等法院
    臺南分院檢察署於九十四年三月十四日以檢真字第二二六二
    號函覆稱：因本件主要係以組織犯罪條例偵辦，且案發生時
    間，在八十七年十二月間，沈鎣晁其位於雲林縣虎尾鎮○○
    段一三九之十二及十三地號土地旁河川地，遭佔用倒垃圾範
    圍，當時並未通知地政事務所測量，亦未製作現場圖，致占
    用多少河川地面積、位置無法確定，縱使現在至現場勘驗該
    河川地，因時間久遠，河川位置經多年變化，且被告等人已
    不在上開土地上附近河川地，非法經營垃圾場，根本無法再
    調查，有書記官向雲林縣警察局承辦警員陳東山以電話查詢
    結果在卷可稽，且本件一審承辦檢察官，亦已調任他職，接
    任者不明瞭本件案情，無法再提供資料等語（詳更一卷八四
    頁）。是被告該部分犯行，檢察官既無法舉證，復查無其他
    積極證據，足證被告有該部分犯行，則該部分犯罪，即尚屬
    不能證明。惟公訴人認此部分，與上開論罪部分，有方法結
    果裁判上一罪關係，爰不另為無罪諭知。
六、另臺灣臺南地方法院檢察署檢察官，聲請併案審理部分（即
    九十三年度偵字第三一九三號），核與本案事實同一，本院
    自應併案審理，併此敘明。
據上論斷，應依刑事訴訟法第三百六十九條第一項前段、第三百
六十四條、第二百九十九條第一項前段、修正前水利法第七十八
條第一項第一款、第三款、第九十二條之一第一項後段，刑法第
二條第一項但書、第十一條、第二十八條，判決如主文。
本案經檢察官楊治宇到庭執行職務。
中    華    民    國    95    年    3    月    30     日
                  刑事第六庭    審判長法  官  蔡崇義
                                      法  官  吳永宋
                                      法  官  董武全
以上正本證明與原本無異。
如不服本判決，應於收受本判決後十日內向本院提出上訴書狀。
其未敘述上訴理由者並得於提起上訴後十日內向本院補提理由書
狀（均須按他造當事人之人數附繕本）「切勿逕送上級法院」。
                                      書記官  許美惠
中    華    民    國    95    年    3    月    30     日
附錄法條：
修正前水利法第七十八條：
主管機關為保護水道，應禁止左列各事項
一  在行水區內建造、種植、堆置、挖取，或設置遊樂設施，豎
    立廣告牌，傾倒廢棄物，足以妨礙水流之行為。
二  在行水區內圍築魚塭、插、吊蚵及其他養殖行為。
三  在行水區內擅採砂石、堆置砂石或傾倒廢土。
四  在距堤腳或堤防附屬建造物四週規定之距離內，耕種或挖取
    泥砂磚石等物。
五  在堤身及其附屬建造物墾種、放牧、或設置有害之建造物，
    或在堤身指定通路外行駛車輛、牲畜。
六  毀損或擅移水利建造物或設備。
七  擅自啟閉水門、閘門或管制設備。
八  擅自鏟伐堤身草皮、樹木。
九  其他有礙水道防衛之行為。
前項第二款所稱規定距離，由主管機關訂定之。
修正前水利法第九十二條之一條第一項：
違反第七十八條第一項各款情形之一者，除通知限期回復原狀、
清除或廢止違禁設施外，處六千元以上三萬元以下罰鍰；因而損
害他人權益者，處三年以下有期徒刑、拘役或科或併科四千元以
上二萬元以下罰金；致生公共危險者，處五年以下有期徒刑，得
併科六千元以上三萬元以下罰金。


司法院資訊處製作；財團法人民間司法改革基金會備份。
